臺灣臺中地方法院民事判決　　　　　　　95年度婚字第1456號
原　　　告　甲○○
被　　　告　乙○○
上列當事人間請求離婚事件，本院於民國九十六年三月十四日言
詞辯論終結，判決如下：
    主      文
准原告與被告離婚。
訴訟費用由被告負擔。
    事實及理由
一、原告主張：兩造於民國九十五年三月十日結婚。婚前之九十
    五年一月八日，原告以自己名義為被告買車，被告言明會支
    付車貸卻未支付；九十五年二月間，被告駕駛原告所有之車
    輛因超速而遭罰款，被告亦未繳付；被告曾承諾會將婚前整
    修浴室之費用及原告暫墊之保險費於婚後返還原告，被告亦
    未履行，原告見被告毫無誠信，遂於婚後數日即九十五年三
    月二十七日搬離兩造於臺中市○○路一三三號之住處。詎被
    告竟持續傳送內容諸如「買個泰國妹妹來墊腳還比妳這個新
    鮮有趣」、「一個爛蘋果當紅寶石有像嗎」、「我是吃喝拐
    騙樣樣精，就是騙妳這不長眼睛的人」、「四個小孩的媽，
    還有二個姓，難怪被糟蹋」、「妳也是個狗屁經嗎」、「妳
    應不輸酒店女人吧」、「我張大眼睛看妳遭遇有多慘」、「
    像妳什麼都沒有，人老有欠債，又沒身材」、「賤女人」、
    「賤女人…找個男人去開旅館…真是禍水」等充滿辱罵、羞
    辱字眼之簡訊逾兩百則予原告，原告實不堪其擾，精神上受
    有莫大之痛苦，爰依民法第一千零五十二條第一項第三款及
    第二項之規定，請求准予離婚。並聲明：如主文所示。
二、被告則以：兩造婚姻關係現存續中，原告離家迄今均未返家
    ，雖曾與原告聯絡，惟原告仍一再提及金錢問題；對於卷附
    之簡訊內容為其所傳送乙情並不爭執等語置辯。
三、得心證之理由
  (一)原告主張兩造婚姻關係現仍存續中，婚後不久，其即因兩造
    婚前之金錢糾紛而離家迄今，離家期間，被告傳送逾二百則
    極盡辱罵、羞辱字眼之簡訊，實令其不堪其擾等事實，業據
    原告提出戶口名簿及簡訊內容等件為證。觀諸前揭被告傳送
    予原告之簡訊內容略有「買個泰國妹妹來墊腳還比妳這個新
    鮮有趣」、「一個爛蘋果當紅寶石有像嗎」、「我是吃喝拐
    騙樣樣精就是騙妳這不長眼睛的人」、「離婚吧離婚吧我們
    來個徹底的解決離婚吧我們離婚吧離…婚…吧…妳只是個不
    實際的動物和妳在一起只能貶低我的價值說重話妳一毛不值
    樣樣比人低像妳這種人滿街多的是」、「養個白痴好過養個
    內姦專門貼男人跨下的內姦好笑好玩沒自尊的女人比酒家女
    還不如被糟蹋才哭泣活該還當四個小孩的媽還有二個姓難怪
    被糟蹋」、「妳也是個狗屁經嗎還幫主管找他的簽單回條看
    妳也到貼他的褲下妳被糟蹋也是理所當然當個保險人所有的
    業績都是與人睡出賣肉體所得來的」、「妳不是聘請律師嗎
    是要錢還是要離婚又煩人的女人要錢阿陪那些凱子出門睡覺
    要多少就有多少妳應不輸酒店女人吧」、「對嗎身旁才是女
    人前凸後翹身材像妳什麼都沒有人老有欠債又沒身材」、「
    賤女人！幼稚的行為，我在沒和妳沒利害關係，發騷啊！癢
    的話去找別人，至於我沒什麼感覺，台中汽車旅館很多，妳
    大可去那兒叫止癢，有問題嗎？」等充滿詆毀、貶抑、侮蔑
    原告人格尊嚴之字眼，被告到庭對於卷附簡訊內容係其傳送
    予原告亦不爭執，是衡之上開事證，堪認原告之主張為真實
    。
  (二)按民法第一千零五十二條第二項所稱「有前項以外之重大事
    由，難以維持婚姻者」，係抽象的、概括的離婚事由，此乃
    緣於民國七十四年修正民法親屬編時，為因應實際需要，參
    酌各國立法例，導入破綻主義思想所增設。但其事由應由夫
    妻一方負責者，僅他方得請求離婚，是其所採者為消極破綻
    主義精神，非積極破綻主義，經原判決說明綦詳。關於「難
    以維持婚姻之重大事由」，係以婚姻是否已生破綻而無回復
    之希望為其判斷之標準。而婚姻是否已生破綻無回復之希望
    ，則應依客觀之標準，即難以維持婚姻之事實，是否已達於
    倘處於同一境況，任何人均將喪失維持婚姻意欲之程度而定
    。至於同條項但書所規定「難以維持婚姻之重大事由應由夫
    妻之一方負責者，僅他方得請求離婚」，乃因如肯定有責配
    偶之離婚請求，無異承認恣意離婚，破壞婚姻秩序，且有背
    於道義，尤其違反自己清白（clean  hands）之法理，有欠
    公允，同時亦與國民之法感情及倫理觀念不合，因而採消極
    破綻主義。倘該重大事由，夫妻雙方均須負責時，應比較衡
    量雙方之有責程度，僅責任較輕之一方得向責任較重之他方
    請求離婚，如有責程度相同時，雙方均得請求離婚，始屬公
    允，是責任較重之一方應不得向責任較輕之他方請求離婚（
    最高法院九十四年度台上字第二０五九號判決意旨；最高法
    院九十五年度第五次民事庭會議決議參照）。
  (三)本件兩造婚後因金錢問題有所爭執，惟徵之兩造既係夫妻關
    係，遇有爭執、衝突，即應以理性、和平態度溝通、解決，
    原告僅因被告未履行應允支付之費用即逕自離家迄今，致令
    夫妻間溝通管道阻塞，原告所為顯非夫妻溝通之道；復被告
    未正面面對婚姻問題之癥結，反係以極盡詆毀、貶抑原告人
    格之簡訊傳送原告，其不理性之方式處理兩造之婚姻問題，
    此舉更加深兩造婚姻之裂痕，且觀諸前揭簡訊內容充滿詆毀
    、攻訐之字眼，被告顯未顧及夫妻情義，亦難謂非對原告之
    人格尊嚴造成重大傷害，已逾越夫妻通常所能忍受之程度，
    而有違夫妻共營美滿生活之本旨。依社會上一般觀念而為觀
    察，任何人處於同一情況下，均不願繼續維持婚姻生活，足
    見兩造間之婚姻已生破綻而無回復之希望，堪信本件兩造間
    確有難以維持婚姻之重大事由存在。而造成雙方婚姻難以維
    持之結果，揆諸前情，兩造均屬有責，被告則應負較重之過
    失責任，亦堪認定。從而，原告依民法第一千零五十二條第
    二項請求判決離婚，洵屬正當，應予准許。
  (四)末按離婚之訴為形成之訴，訴訟標的為形成權即離婚事由之
    存否，於當事人主張多項離婚原因時，如法院認其中一項為
    有理由，對於當事人之其他主張，自無須審酌之。原告主張
    離婚之原因，雖有民法第一千零五十二條第一項第三款及第
    二項，惟其請求本院既已依民法第一千零五十二條第二項規
    定准予兩造離婚，則對於原告之其他主張，自毋庸再予審認
    ，併此敘明。
四、訴訟費用負擔的依據：民事訴訟法第七十八條。
中　　華　　民　　國　　96　　年　　3 　　月　　28　　日
                  家事法庭    法　官  簡賢坤
以上正本係照原本作成。
如對本判決上訴，須於判決送達後20日之不變期間內，向本院提
出上訴狀。
中　　華　　民　　國　　96　　年　　3 　　月　　28　　日
                              書記官   林錦源
